臺灣臺中地方法院刑事判決　100年度訴字第2173號
公　訴　人　臺灣臺中地方法院檢察署檢察官
被　　　告　張國清
上列被告因違反毒品危害防制條例案件，經檢察官提起公訴（
100年度毒偵字第1859號），被告於本院準備程序中就被訴事實
為有罪之陳述，經本院合議庭裁定由受命法官獨任進行簡式審判
程序，本院判決如下：
    主  文
張國清施用第一級毒品，累犯，處有期徒刑拾壹月。扣案之手機
壹支（含門號0000000000號SIM卡壹枚）沒收。
    事  實
一、張國清前於民國86年間，因違反麻醉藥品管理條例案件，經
    本院以86年度訴字第2157號判決判處有期徒刑5月確定，並
    於同年2月27日易科罰金執行完畢。於88年間，因施用第一
    級毒品海洛因案件，經本院裁定送觀察、勒戒後，認無繼續
    施用毒品傾向，由臺灣臺中地方法院檢察署檢察官於以88年
    度偵字第2999號不起訴處分確定。復因施用第一、二級毒品
    案件，經本院裁定送觀察勒戒後，因認有繼續施用毒品傾向
    ，並經本院裁定送戒治處所施以強制戒治，並於88年7月11
    日執行完畢釋放；另本院於88年度訴字第1423號判決判處有
    期徒刑10月、4月，應執行有期徒刑1年確定，其經入監執行
    ，於90年6月30日因縮短刑期執行完畢而出監。又因施用品
    案件，經檢察官聲請強制戒治並提起公訴，本院裁定送強制
    戒治，並於91年8月7日執行完畢釋放；其所犯施用毒品罪，
    經本院以90年度訴字第2295號判決判處有期徒刑1年2月確定
    ；於91年間，因收受贓物案件，經本院以91年度易字第1219
    號判決判處拘役40日確定，前開二罪接續執行，於92年10月
    29日因縮短刑期執行完畢。於93年間，又因施用毒品案件，
    經本院以93年度訴字第200號判決判處有期徒刑1年3月、5月
    ，應執行有期徒刑1年6月確定，其經入監執行，於94年12月
    7日因縮短刑期執行完畢。又於95年間，因竊盜案件，經本
    院以95年度中簡字第2103號判決判處有期徒刑4月確定，其
    經入監執行後，於96年3月26日因縮短刑期執行完畢。再於
    96年間，復因施用毒品案件，經本院以96年度訴字第143號
    判決判處有期徒刑1年2月，嗣減刑為有期徒刑7月確定；本
    院以96年度訴字第1623號判決判處有期徒刑1年3月，嗣減刑
    為有期徒刑7月15日確定，上開二罪合併應執行有期徒刑1年
    1月；另於97年間，因犯竊盜罪，經本院97年度中簡字第215
    2號判決判處有期徒刑5月確定，並與前開二罪接續執行，甫
    於100年1月17日因縮短刑期假釋並付保護管束至100年10月1
    日，俟上開假釋已被撤銷，尚應執行殘刑有期徒刑8月14日
    。仍不知悔改，竟基於施用第一級毒品海洛因之犯意，於假
    釋期間即100年3月29日8、9時許，在其位於臺中市○○區○
    ○路永新巷北一弄12號住處內，以將海洛因摻入香菸中點燃
    吸食煙霧之方式，非法施用第一級毒品海洛因1次。嗣經警
    於100年3月30日7時10分許，持本院核發之搜索票，至位於
    臺中市太平區○村○街23巷48弄28號其居所執行搜索，扣得
    其所有供其聯絡購買第一級毒品海洛因使用之手機壹支（含
    門號00000000 00號SIM卡一枚），並經其同意採集其尿液送
    驗結果，確呈嗎啡之陽性反應，方查獲上情。
二、案經臺中市政府警察局第三分局報告臺中地方法院檢察署檢
    察官偵查起訴。
    理  由
一、按除被告所犯為死刑、無期徒刑、最輕本刑為3年以上有期
    徒刑之罪或高等法院管轄第1審案件者外，於前條第1項程序
    進行中，被告先就被訴事實為有罪之陳述時，審判長得告知
    被告簡式審判程序之旨，並聽取當事人、代理人、辯護人及
    輔佐人之意見後，裁定進行簡式審判程序；除簡式審判程序
    及簡易程序案件外，第1審應行合議審判，刑事訴訟法第273
    條之1第1項、第284條之1分別定有明文。本案被告張國清所
    涉係死刑、無期徒刑、最輕本刑為3年以上有期徒刑之罪或
    高等法院管轄第1審案件以外之罪，並於本院行準備程序時
    就被訴事實為有罪之陳述，本院合議庭依前揭規定，經評議
    結果，裁定改由受命法官獨任行簡式審判程序。是其證據之
    調查，自不受刑事訴訟法第159條第1項、第161條之2、第16
    1條之3、第163條之1及第164條至第170條規定之限制，合先
    敘明。
二、上揭犯罪事實，業據被告張國清於警詢及本院準備程序、審
    理中坦承不諱，且警方採集被告尿液送請詮昕科技股份有限
    公司檢驗結果，確呈有可待因、嗎啡之陽性反應，此有臺中
    市政府警察局第三分局偵辦毒品案件毒品案件尿液檢體對照
    表及該公司濫用藥物尿液檢驗報告各乙紙附卷可稽，足徵被
    告確有前開施用第一級毒品之行為，故被告前揭自白核與事
    實相符。此外復有扣案之手機一支可證及本院搜索票、搜索
    扣押筆錄及扣押物品目錄表各一份在卷可考。是以被告前揭
    犯行，堪以採信，應依法論罪科刑。
三、按施用第一級毒品為犯罪行為，毒品危害防制條例第10條第
    1項定有處罰明文。故施用第一級毒品者，依前揭規定本應
    科以刑罰，惟基於刑事政策，對合於一定條件之施用者，則
    依同條例第20條、第23 條之規定，施以觀察、勒戒及強制
    戒治之保安處分。又毒品危害防制條例於92年7月9日修正公
    布，自93年1月9日施行，其中第20條、第23條將施用毒品之
    刑事處遇程序，區分為「初犯」及「5年內再犯」、「5年後
    再犯」。依其立法理由之說明：「初犯」，經觀察、勒戒或
    強制戒治後，應為不起訴處分或不付審理之裁定；經觀察、
    勒戒或強制戒治執行完畢釋放後，「5年內再犯」者，因其
    再犯率甚高，原實施之觀察、勒戒及強制戒治既已無法收其
    實效，爰依法追訴或裁定交付審理。至於經觀察、勒戒或強
    制戒治執行完畢釋放後，「5年後再犯」者，前所實施之觀
    察、勒戒或強制戒治已足以遮斷其施用毒品之毒癮，為期自
    新及協助其斷除毒癮，仍適用「初犯」規定，先經觀察、勒
    戒或強制戒治之程序。從而依修正後之規定，僅限於「初犯
    」及「5年後再犯」二種情形，始應先經觀察、勒戒或強制
    戒治程序。倘被告於5年內已再犯，經依法追訴處罰，縱其
    第3次（或第3次以上）再度施用毒品之時間，在初犯經觀察
    、勒戒或強制戒治執行完畢釋放5年以後，已不合於「5年後
    再犯」之規定，且因已於「5年內再犯」，顯見其再犯率甚
    高，原實施觀察、勒戒或強制戒治，已無法收其實效，即應
    依該條例第10條處罰。至於第3次（或第3次以上）施用毒品
    之時間，是否宜有期間限制？以多久為適宜？則分屬刑事政
    策、專門醫學之範圍，非審判機關所能決定，有待循立法途
    徑解決（最高法院97年度第5次刑事庭會議決議、97年度臺
    非字第348、390、405、406、423號判決意旨及臺灣高等法
    院暨所屬法院98年法律座談會刑事類提案第18號結論參照）
    。查被告有如犯罪事實欄所載觀察勒戒、強制戒治及判決科
    刑等情，此有臺灣高等法院被告前案紀錄表及刑案資料查註
    紀錄表在卷可稽，是被告本件再度施用第一級毒品行為，即
    與5年後再犯之情形有別，無再經觀察、勒戒或強制戒治之
    必要，應由檢察官逕行起訴，附此敘明。
四、核被告張國清前揭所為，係犯毒品危害防制條例第10條第1
    項之施用第一級毒品罪。被告持有第一級毒品進而施用，其
    持有第一級毒品之低度行為，應為其施用第一級毒品之高度
    行為吸收，不另論罪。又被告於95年間，因竊盜案件，經本
    院以95年度中簡字第2103號判決判處有期徒刑4月確定，於
    96年3月26日因縮短刑期執行完畢，有臺灣高等法院被告前
    案紀錄表及臺灣臺中地方法院檢察署刑案資料查註紀錄表各
    1份在卷可憑，其於有期徒刑執行完畢後5年內，故意再犯本
    件有期徒刑以上之罪，為累犯，依刑法第47條第1項之規定
    ，加重其刑。而本件具有追訴犯罪職權之公務員，未因被告
    之供述而查獲其他毒品犯罪之正犯或共犯，有臺灣臺中地方
    法院檢察署100年8月23日中檢輝益100毒偵1859字第1121 77
    號函一紙在卷可憑，是被告自無毒品危害防制條例第17條第
    1項減免刑責規定之適用，附此敘明。爰審酌被告教育程度
    不高僅為國小畢業，但其為36歲之年輕力壯之人，其家庭經
    濟狀況為小康之家，有警詢筆錄在卷可按，又其屢經觀察、
    勒戒及強制戒治後，仍屢有多次施用毒品之情，且其甫經假
    釋出監未久，再犯施用毒品案件，有前開前科紀錄表在卷可
    查，足認其未能徹底戒絕毒品，未能體悟施用毒品對自己、
    家人造成之傷害及社會之負擔，並足以衍生其他犯罪發生，
    並考量其犯罪動機、目的，手段，及施用毒品乃戕害自身健
    康，尚未直接危害他人，並念其犯後尚知坦承犯行之態度等
    一切情狀，量處如主文所示之刑，以資懲儆。扣案之手機壹
    支（含門號0000000000號SIM卡一枚）係被告所有且供其聯
    絡購買第一級毒品海洛因所使用之物，業據被告於本院供述
    在卷，依刑法第38條第1項第2款規定，宣告沒收。
據上論斷，應依刑事訴訟法273條之1第1項、第299條第1項前段
，毒品危害防制條例第10條第1項，刑法第11條、第47條第1項、
第38條第1項第2款，判決如主文。
本案經檢察官楊朝森到庭執行職務。
中    華    民    國    100    年    11  月    24    日
                    刑事第七庭    法  官  張德寬
以上正本證明與原本無異
如不服本判決，應於收受本判決後十日內向本院提出上訴書狀，
其未敘述上訴理由者，並得於提起上訴後十日內向本院補提理由
書狀（均須按他造當事人之人數附繕本）「切勿逕送上級法院」
                                  書記官  王麗雯
中    華    民    國    100    年   11   月    24    日
附錄本案論罪科刑法條全文：
毒品危害防制條例第10條
施用第一級毒品者，處6月以上5年以下有期徒刑